臺灣臺北地方法院民事判決
109年度訴字第7489號
原      告  陳秋桂
被      告  林芷瑄

                    送達地址：臺北市○○區○○○路0段00號0樓
上列當事人間請求侵權行為損害賠償事件，原告提起刑事附帶民
事訴訟（本院109年度審附民字第1584號），經刑事庭移送前來
，本院於民國110年11月3日言詞辯論終結，判決如下：
    主      文
被告應給付原告新臺幣壹拾萬元，及自民國一百零九年八月十一
日起至清償日止，按週年利率百分之五計算之利息。
原告其餘之訴駁回。
訴訟費用由被告負擔十分之一，餘由原告負擔。
本判決第一項得假執行；但被告如以新臺幣壹拾萬元為原告預供
擔保，得免為假執行。
原告其餘假執行之聲請駁回。
    事實及理由
壹、程序部分：被告未於言詞辯論期日到場，核無民事訴訟法第
    386 條所列各款事由，故依原告之聲請，由其一造辯論而為
    判決。
貳、實體部分：
一、原告主張：伊從事房屋仲介工作，被告因認伊與訴外人呂思
    源即被告配偶有婚外情，竟於民國108年5月22日12時23分許
    在伊於591房屋交易網（網址：591.com.tw）設立之房屋仲
    介網路店鋪首頁（下稱系爭頁面）以暱稱「呂先生」帳號留
    言：「請問為什麼跟你說要房子的男人你可以要跟他上床呢
    ？」、「請問要找你看房子的人為什麼你可以直接跟他上床
    呢？你是以條件交換嗎？」、「請問看房子有包含你之前答
    應的可以先上床再談嗎？」、「你說我要買房子可以，要優
    先滿足你的需求，可是我老婆說不准耶怎麼辦呢」等文字訊
    息（下合稱系爭言論），不法侵害伊之名譽權，伊因此受有
    房屋仲介工作收入減少之財產上損害新臺幣（下同）50萬元
    （下稱系爭收入損害），又伊因名譽權遭被告侵害而受有精
    神痛苦，亦得請求被告賠償精神慰撫金50萬元，爰依民法第
    184條第1項前段、第195條第1項規定，提起本件訴訟等語。
    並聲明：㈠被告應給付原告100萬元，及自起訴狀繕本送達翌
    日起至清償日止，按週年利率5％計算之利息。㈡願供擔保請
    准宣告假執行。
二、被告則以：伊因原告侵害伊之配偶權始為系爭言論，屬於自
    衛、自辯行為，且能證明系爭言論為真實，伊並無公開散播
    系爭言論意圖，而系爭頁面之點閱人數並未因系爭言論而減
    少，伊張貼系爭言論並非不法侵害原告名譽權之行為，原告
    亦未受有損害。又伊係因配偶權遭原告侵害，一時情緒失控
    ，且伊須扶養2名未成年子女，原告請求精神慰撫金過高等
    語置辯。並聲明：㈠原告之訴及假執行之聲請均駁回。㈡如受
    不利益判決，願供擔保請准宣告免為假執行。
三、本院之判斷：原告主張依民法第184條第1項前段、第195條
    第1項規定請求被告給付100萬元，為被告所否認，並以前詞
    置辯，是本件爭點應為：㈠原告主張系爭言論係不法侵害原
    告名譽權而構成侵權行為，有無理由？㈡如有，原告依民法
    第184條第1項前段、第195條第1項規定請求被告給付系爭收
    入損害50萬元、精神慰撫金50萬元，有無理由？茲分敘如下
    ：
　㈠原告主張系爭言論係不法侵害原告名譽權而構成侵權行為，
    有無理由？
　⒈按因故意或過失，不法侵害他人之權利者，負損害賠償責任
    ；不法侵害他人之身體、健康、名譽、自由、信用、隱私、
    貞操，或不法侵害其他人格法益而情節重大者，被害人雖非
    財產上之損害，亦得請求賠償相當之金額，民法第184條第1
    項前段、第195條第1項分別定有明文。又名譽係體現人性尊
    嚴及價值之重要人格法益，為受民、刑事法律保護之權利，
    此有民法第195條第1項、刑法第309條、第310條、第311條
    規定意旨參照，是以當行為人因故意或過失，不法侵害他人
    之名譽權，自應依前揭規定負損害賠償之責。而侵權行為法
    上所稱侵害他人之「名譽」，係指對他人就其品行、德行、
    名聲、信用等之社會評價，是名譽有無受損害，應以社會上
    對個人評價是否貶損作為判斷之依據（最高法院90年台上字
    第646號判決意旨參照）。
　⒉經查，被告確有於系爭頁面張貼系爭言論等節，此有系爭頁
    面截圖畫面、通聯調閱查詢單、IP查詢結果、591房屋交易
    網截圖畫面等件在卷可稽（見本院卷第91至105頁），且為
    被告所不爭執（見本院卷第143至144頁），堪以憑採。觀諸
    系爭言論所指「請問為什麼跟你說要房子的男人你可以要跟
    他上床呢？」、「請問要找你看房子的人為什麼你可以直接
    跟他上床呢？你是以條件交換嗎？」、「請問看房子有包含
    你之前答應的可以先上床再談嗎？」、「你說我要買房子可
    以，要優先滿足你的需求，可是我老婆說不准耶怎麼辦呢」
    等語，乃係指摘原告與看屋、購屋者發生性關係，參酌原告
    係房屋仲介，衡情當使一般人認為原告願以性行為換取看屋
    、購屋之利益，依一般社會通念屬負面社會評價之行為，造
    成原告之社會評價受損甚明。而被告張貼系爭言論之行為前
    經原告提起刑事告訴（即本院109年度審易字第331號妨害名
    譽案件，下稱另案刑事案件），業經本院以109年度審易字
    第331號判決認定被告張貼系爭言論之行為犯加重誹謗罪，
    判處拘役35日，被告不服提起上訴，並經臺灣高等法院以10
    9年度上易字第2003號判決駁回被告上訴等情，此有上開判
    決書在卷可佐（見本院卷第15至22頁、第149至155頁），復
    經本院調閱另案刑事案件全卷確認無違，是堪認原告主張被
    告張貼系爭言論之行為不法侵害其名譽權乙節，應為可採。
　⒊至被告抗辯係因配偶權遭原告侵害始為系爭言論，屬於自衛
    、自辯行為等語，惟查，所謂「自衛」、「自辯」，乃係指
    出於被動，而防衛自己之意思或為自己辯白之意，自應述及
    所涉之事實，就此加以辯駁之意見，本件被告係以暱稱「呂
    先生」之匿名方式以系爭言論指摘原告與看屋、購屋者為性
    行為，顯並未就何特定事實為辯駁或澄清，難認係自衛、自
    辯之情形。而被告雖抗辯系爭言論能證明為真實，原告確有
    與呂思源為侵害配偶權之行為等語，並提出被告就醫門診紀
    錄單、原告設立早餐店資料、呂思源LINE對話紀錄、原告對
    話紀錄截圖（見本院卷第233至257頁、第315至319頁），然
    原告究有無與呂思源為系爭言論所指之性行為、侵害配偶權
    之情形，實純屬私德之事，縱令系爭言論確能證明為真實，
    亦不能阻卻被告所為系爭言論之不法性。此外，被告抗辯系
    爭頁面點閱人數為零等語，並提出系爭頁面截圖畫面為證（
    見本院卷第231頁），惟查，系爭頁面為591房屋交易網之公
    開頁面，為不特定人皆得瀏覽之頁面，而觀諸系爭頁面截圖
    畫面右上方係「昨日瀏覽人數」之欄位，自不能因截圖時之
    昨日瀏覽人數記載為零即認原告並無因系爭言論而受有社會
    評價減損之名譽權損害，是被告上開抗辯，均屬無據。
　⒋綜上，原告主張被告之系爭言論不法侵害原告名譽權而構成
    侵權行為等語，應屬有據。　　
　㈡如有，原告依民法第184條第1項前段、第195條第1項規定請
    求被告給付系爭收入損害50萬元、精神慰撫金50萬元，有無
    理由？　
　⒈按損害賠償，除法律另有規定或契約另有訂定外，應以填補
    債權人所受損害及所失利益為限，民法第216條第1項定有明
    文。次按當事人主張有利於己之事實者，就其事實有舉證之
    責任，民事訴訟法第277條前段亦有明文。
　⒉原告主張因系爭言論而導致房屋仲介收入減少62萬元，且其
    在591房屋交易網儲值花費達38萬5,400元等語，固據原告提
    出591房屋交易網帳戶資料、各類所得扣繳暨免扣繳憑單等
    件為證（見本院卷第297至303頁）。惟查，觀諸原告所提10
    4年12月至105年6月之所得為62萬餘元（見本院卷第299頁）
    ，108年1月至108年12月所得為28萬餘元（見本院卷第301頁
    ），109年1月至109年12月所得為4萬餘元（見本院卷第303
    頁），然而原告自承106年、107年有退出1年多沒有從事房
    屋仲介工作等語（見本院卷第392頁），是否因該段期間之
    中斷或因房市波動等因素而有仲介收入下滑情形，實非無疑
    ，況原告104年、105年間收入情形，距被告108年5月間張貼
    系爭言論，亦已經過相當時日，自難僅憑原告104年、105年
    間之收入與108年、109年間之收入落差逕認原告確因系爭言
    論而受有系爭收入損害。又原告雖主張在591房屋交易網儲
    值花費達38萬5,400元等語，然查，原告係在97年起在591房
    屋交易網註冊並陸續儲值39萬400元，原告已支出38萬9,822
    元等節，此有數字科技股份有限公司110年9月23日數字（法
    ）字第1100923006號函在卷可稽，惟原告於591房屋交易網
    儲值之費用既係用於在591房屋交易網刊登房屋廣告等，而
    原告亦確有獲得刊登房屋廣告等利益，實難認原告受有何損
    害。而原告復未就其因系爭言論而有房屋仲介收入減少、儲
    值費用損失等損害舉證以實其說，是原告請求被告賠償系爭
    收入損害50萬元等語，應非有據。
　⒊又按精神慰撫金之多寡，應斟酌雙方之身分、地位、資力與
    加害程度，及其他各種情形核定相當之數額，該金額是否相
    當，自應依實際加害情形與被害人所受之痛苦及雙方之身分
    、地位、經濟狀況等關係決定之（最高法院51年台上字第22
    3號判決意旨參考）。經查，被告以系爭言論侵害原告名譽
    權而構成侵權行為等節，業如前述，揆諸前開規定，原告應
    得請求被告賠償精神慰撫金。審酌原告係高職畢業，從事過
    採購、飯店櫃臺、上市公司董監事、監察人，被告為高職畢
    業，從事保險業，名下無資產，現有2名未成年子女等節，
    業據兩造陳明在卷（見本院卷第144頁、第162頁），並斟酌
    本件兩造經濟狀況、侵權行為之情節等一切情狀，認原告請
    求被告賠償精神慰撫金之金額以10萬元為適當，逾此範圍之
    請求，為無理由。
　⒋從而，原告依民法第184條第1項前段、第195條第1項規定，
    請求被告給付10萬元，應屬有據，逾此範圍之請求，應屬無
    據。
四、再按給付無確定期限者，債務人於債權人得請求給付時，經
    其催告而未為給付，自受催告時起，負遲延責任，其經債權
    人起訴而送達訴狀，與催告有同一之效力，民法第229 條第
    2 項定有明文。又遲延之債務，以支付金錢為標的者，債權
    人得請求依法定利率計算之遲延利息，法定週年利率為5％，
    民法第233 條第1 項前段、第203條定有明文。本件原告請
    求被告侵權行為損害賠償之債權，核屬無確定期限之給付，
    經原告提起訴訟，起訴狀繕本於109年8月10日送達被告（見
    審附民卷第5頁），被告迄未給付，當負遲延責任。是原告
    請求此部分自起訴狀繕本送達被告翌日即109年8月11日起至
    清償日止，按週年利率5％計算之遲延利息，核無不合，應予
    准許。
五、綜上所述，原告依民法第184條第1項前段、第195條第1項規
    定請求被告給付10萬元，及自109年8月11日起至清償日止，
    按週年利率5％計算之利息，為有理由，應予准許，逾此範圍
    之請求，為無理由，應予駁回。
六、本判決所命給付之金額未逾50萬元，依民事訴訟法第389條
    第1項第5款規定，應依職權宣告假執行。至原告就敗訴部分
    陳明願供擔保聲請宣告假執行，因訴之駁回而失所依據，不
    予准許。另被告就原告勝訴部分陳明願供擔保，聲請宣告免
    為假執行，合於法律規定，爰酌定相當之擔保金額宣告之。
七、本件事證已臻明確，兩造其餘主張與攻擊防禦方法及所提證
    據，經審酌後認與本件判決之結果不生影響，爰不另一一論
    述，併此敘明。
八、訴訟費用負擔之依據：民事訴訟法第79條。　　　
中　　華　　民　　國　　110 　年　　12　　月　　8 　　日
                  民事第八庭  審判長法  官  鄭佾瑩
                                    法  官  王秀慧
　　　　　　　　　　　　　　　　　　法　官  邱于真
以上正本係照原本作成。
如對本判決上訴，須於判決送達後20日內向本院提出上訴狀。如
委任律師提起上訴者，應一併繳納上訴審裁判費。
中　　華　　民　　國　　110 　年　　12　　月　　8 　　日
                                    書記官  邱美嫆